最高法院刑事判決　　　　　　　　　 110年度台上字第3483號
上　訴　人　臺灣高等檢察署臺中檢察分署檢察官陳惠珠
被　　　告　江富田


選任辯護人　陳宏毅律師
上列上訴人因被告妨害性自主案件，不服臺灣高等法院臺中分院
中華民國109年11月18日第二審判決（109年度侵上訴字第92號，
起訴案號：臺灣臺中地方檢察署107年度偵字第32271號），提起
上訴，本院判決如下：
    主  文
上訴駁回。
    理  由
一、按刑事訴訟法第377 條規定，上訴於第三審法院，非以判決
    違背法令為理由，不得為之。是提起第三審上訴，應以原判
    決違背法令為理由，係屬法定要件。如果上訴理由書狀並未
    依據卷內訴訟資料，具體指摘原判決不適用何種法則或如何
    適用不當，或所指摘原判決違法情事，顯與法律規定得為第
    三審上訴理由之違法情形，不相適合時，均應認其上訴為違
    背法律上之程式，予以駁回。
二、本件檢察官上訴意旨略稱：本件事發自民國107 年3月1日下
    午2時許起至同日下午2時32分止，長達32分鐘，被告江富田
    在上開時間內，對已成年之被害女子（卷內代號：3487-H10
    713 ，人別資料詳卷，下稱甲女）正面加重擁抱力道，碰觸
    甲女胸部、腹部，以雙手捧起甲女臉頰靠近，並以手環扣其
    脖子說話，於碰觸過程中，經甲女多次閃躲及掙扎等排拒動
    作，被告仍不顧甲女之感受而拉其手腕使兩人躺臥於床上，
    而將甲女右手腕橫跨在被告腰間左側靠近鼠蹊部，及以手將
    甲女所穿外套自肩膀往下拉等行為，顯然具有延時性特徵，
    而非僅屬短暫性、偷襲性在短短數秒內發生並結束之騷擾、
    調戲行為，其直接強制接觸甲女身體之行為，主觀上可滿足
    其性慾，實已侵害甲女之性自主決定權，應構成刑法第 224
    條規定之對於女子以違反其意願之方式而為猥褻之強制猥褻
    罪至明。原判決認僅成立性騷擾防治法第25條第1 項規定之
    性騷擾罪，適用法則顯有不當之違背法令等語。
三、刑事訴訟法第376條第1項所列各罪之案件，就經第一審判決
    有罪，而第二審駁回上訴或撤銷並自為有罪、無罪判決者，
    皆不得上訴於第三審法院。而案件是否屬於刑事訴訟法第37
    6條第1項所列各罪之範圍，固不以起訴書所記載之法條為據
    ，亦不以第二審判決時所適用法條，為唯一之標準，應視當
    事人在第二審言詞辯論終結前對於罪名有無提出爭執，以為
    審斷。如當事人在第二審言詞辯論終結前本已主張非該第37
    6條第1項之罪，第二審仍為認係該條項之罪之判決者，始得
    上訴於第三審法院。本件原審改判依性騷擾防治法第25條第
    1項規定論處被告之罪屬上開第376條第1項第1款之罪之範圍
    ，惟依檢察官起訴書之論罪法條係刑法第224 條規定之強制
    猥褻罪，則為非屬上揭第376條第1項所列之罪，且公訴人於
    第二審言詞辯論終結前及其第三審上訴理由書均主張應論以
    強制猥褻罪名，揆諸前揭說明，本件檢察官自得上訴於本院
    ，先此敘明。
四、本件原審經審理後，認定被告係甲女修習佛法之師父，而有
    原判決事實欄（下稱事實欄）所載對甲女為性騷擾之犯行，
    因而撤銷第一審對被告科刑之判決，變更檢察官起訴之法條
    ，改判論處被告犯性騷擾防治法第25條第1 項之性騷擾罪刑
    ，並諭知易科罰金之折算標準，已詳敘其所憑之證據及取捨
    證據憑以認定之理由。
五、按犯罪事實之認定，證據之取捨及其證明力如何，乃事實審
    法院自由判斷之職權，如其取捨證據不違背經驗法則與論理
    法則，即不得指為違法，而據為上訴第三審之理由。又刑法
    所處罰之違反意願猥褻罪，係指性交以外，基於滿足性慾之
    主觀犯意，以違反被害人意願之方法，足以誘起、滿足、發
    洩人之性慾，而使被害人感到嫌惡或恐懼之一切行為而言。
    而性騷擾防治法第25條第1 項所處罰之性騷擾罪，則係指性
    侵害犯罪以外，基於同法第2 條第1、2款所列之性騷擾意圖
    ，以乘被害人不及抗拒之違反意願方法，對其為與性或性別
    有關之親吻、擁抱或觸摸臀部、胸部或其他身體隱私處之行
    為而言。前者係以行為人以外之其他性主體為洩慾之工具，
    俾行為人得自我性慾之滿足，而侵害被害人之性自主權，妨
    害被害人性意思形成及決定之自由。後者則意在騷擾觸摸之
    對象，不以性慾之滿足為必要，其程度僅破壞被害人關於性
    、性別等與性有關之寧靜、不受干擾之平和狀態，但尚未達
    於妨害性意思之自由。本件原判決係綜合全案辯論意旨及調
    查證據所得，依憑被告所為不利己之供述，證人甲女、甲女
    之姐（人別資料詳卷）、（即斗六市仁義路之佛學社社團學
    員）李○柔、（即該佛學社社長）陳○萍分別於偵訊、第一
    審所為不利於被告之證詞，佐以如原判決第10、12、16、17
    、19頁所載之相關證據資料，依法認定被告有事實欄所載對
    甲女為性騷擾罪犯行。並對被告否認上開犯行及辯護人為被
    告辯護稱：被告從事佛學社指導老師多年，從未有任何學生
    對其提出性騷擾告訴，且無相關刑事前科；倘事實欄所載當
    天被告對甲女有強制猥褻、性騷擾等行為，甲女不可能當天
    還與被告返回佛學精舍過夜，事發後之同年月6 日甲女還主
    動以通訊軟體LINE與被告聯繫，對話過程中數次向被告表示
    感謝，及對所造成之困擾致歉，並遲至同年4 月11日始去申
    訴提出告訴等詞，如何皆不足採信，而與上開不利被告之證
    據有所出入部分之證詞，如何不足採憑或不足為有利被告之
    認定，亦依卷內證據資料予以指駁及說明。復就所確認之事
    實，敘明本件被告藉由甲女對其之信任，經甲女同意後正面
    擁抱（安慰）甲女，趁擁抱時甲女不及抗拒之際，加重其擁
    抱之力道，以其身體上半身碰觸甲女胸部、下體碰觸甲女腹
    部之方式，對甲女為性騷擾行為，其後，再趁甲女尚未反應
    過來之際，以其左手拉甲女右手腕順勢躺在床上，並將甲女
    右手腕橫跨在其腰間左側，因甲女欲掙脫，進而拉近至其鼠
    蹊部，復趁甲女不及抗拒之際，自甲女左肩膀處將甲女所穿
    外套往下拉，而以此違反甲女意願之方式，意圖對甲女性騷
    擾而接續為上開性騷擾之觸摸行為；然因被告擁抱甲女之時
    係以加重擁抱之力道達其碰觸甲女胸部及以下體碰觸甲女腹
    部，其行為外觀上依社會一般通念係雙方合意擁抱行為所為
    之身體接觸，尚不足誘起、滿足、發洩人之性慾；又被告在
    床上以其左手拉甲女右手腕橫跨在其腰間左側，嗣因甲女欲
    掙脫，進而拉近其鼠蹊部，及自甲女左肩膀處將甲女所穿外
    套往下拉之舉止，就雙方身體所碰觸之部位，並非下體或胸
    部等依社會通念足以誘起、滿足、發洩人性慾之部位，甲女
    亦稱：擁抱時被告的手沒有觸碰我身體的其他私密部位；被
    告有無勃起反應，我沒特別印象；在床上，我在掙脫時，手
    就順勢靠近被告的鼠蹊部，就這樣子僵持了一陣子，我就聽
    到他的打呼聲，直到我妹妹打電話來，期間被告沒有再做什
    麼動作，之後他醒了才把我的手放開，被告沒有制止我接電
    話；當我把外套再穿回來，被告也沒有制止我；整個事發過
    程，當下都沒有向被告明確表示拒絕被告抱我，甚至把我抱
    到床上等這些行為等語，參以被告並無其他動作或有其他強
    暴、脅迫甲女之行為，所為依上揭卷附甲女之電子日記內容
    所載，亦僅令甲女產生嫌惡或使甲女感受遭冒犯，破壞甲女
    所享有與性有關之寧靜、不受干擾之平和狀態，然在客觀上
    被告並無強制手段，亦尚未至妨害甲女性意思自由之程度，
    因認被告所為係犯性騷擾防治法第25條第1 項之性騷擾罪，
    乃變更檢察官原起訴強制猥褻罪之法條等旨。所為論斷及說
    明，尚無悖於客觀存在之經驗法則及論理法則，核屬原審採
    證、認事職權之適法行使，並無上訴意旨所指適用法則欠當
    之情形，自無違法可指。
六、綜上，檢察官上訴意旨或就事實審法院調查、取捨證據及判
    斷其證明力之職權之適法行使，仍持憑己見為不同之評價，
    或就原判決理由內已明白論斷之事項，徒執前詞再事爭辯，
    任意指摘原判決違法，難謂已符合首揭法定第三審之上訴要
    件。應認檢察官之上訴違背法律上之程式，予以駁回。
據上論結，應依刑事訴訟法第395條前段，判決如主文。
中    華    民    國   111    年    4     月    13    日
                  刑事第五庭審判長法  官  吳  信  銘  
                                  法  官  梁  宏  哲  
                                  法  官  蔡  廣  昇  
                                  法  官  吳  秋  宏  
                                  法  官  沈  揚  仁  
本件正本證明與原本無異
                                  書記官
中    華    民    國   111    年    4     月    27    日